臺灣高等法院刑事裁定
111年度聲再字第62號
再審聲請人
即受判決人  林仲韋



上列再審聲請人即受判決人因違反毒品危害防制條例案件，對於
本院110年度上易字第979號，中華民國111年1月6日第二審確定
判決（第一審案號：臺灣臺北地方法院109年度審簡上字第314號
，起訴案號：臺灣臺北地方檢察署109年度偵字第13648、16839
號、109年度毒偵字第1574、2023號），聲請再審，本院裁定如
下：
    主  文
再審之聲請駁回。 
    理  由
一、聲請再審意旨略以：
　㈠原確定判決認定聲請人犯罪，所辯不足採之理由是認為聲請
    人陳述前後不一（先是主張類似冰糖之內容物充當假毒品，
    後又改稱類似味精鹽巴當成假毒品，且聲請人有無施用毒品
    行為與幫助他人施用無涉）；聲請人未符合毒品危害防制條
    例第17條第1項之供出上游減刑規定等。
　㈡然本案實應審酌、釐清證人謝錦全之供述證據是否屬實，或
    係造假，不能僅因聲請人所犯屬輕罪即草率判定並要聲請人
    認罪。因為證人謝錦全於民國109年2月25日在保安大隊所製
    作之第1 份筆錄，係稱向阿炮以新臺幣（下同）2,500元購
    得1公克之毒品；惟其於當日晚間20時移送至松山分局，復
    於23時再為第2份警詢筆錄時，又稱是在109年2月18日上午
    以3,500元之代價向被告購得1公克毒品，並有手機通話紀錄
    為證；嗣移送至地檢署時，又稱1公克毒品可施用1個月，一
    審開庭又改稱可施用4-5星期，前後矛盾。又近10年甲基安
    非他命價格從未有1公克低於2千元情事，原確定判決卻認定
    證人謝錦全先以2千元向聲請人購買2公克之甲基安非他命，
    7日後再以4千元向聲請人購買1公克之甲基安非他命，漲幅
    竟達4倍。且依此情事，顯見證人謝錦全之毒癮，一星期需
    施用2公克，原確定判決另認定證人謝錦全於109年2月18日
    以3,500元代價向聲請人購買1公克之甲基安非他命，於8日
    後即109年2月25日遭查獲時竟仍持有1公克之甲基安非他命
    ，顯違常理。況聲請人主張於109年2月18日係交付證人謝錦
    全類似冰糖之假毒品，之後始詢問證人謝錦全感覺如何？若
    聲請人係交付真毒品，何須多此一問。
　㈢聲請人於108年4月22日經松山分局員警持搜索票搜索時，遭
    查扣不到0.1公克之甲基安非他命，並供出毒品上游，該毒
    品上游之販毒行為並經偵查蒐證後由臺灣新北地方檢察署檢
    察官偵查起訴，聲請人亦出庭指證，當可援依毒品危害防制
    條例第17條第1項之供出上游減刑規定，原確定判決竟以聲
    請人供出上游與幫助證人謝錦全施用毒品無因果關係，而未
    依法減刑，況證人謝錦全所施用之毒品既非聲請人所提供，
    聲請人如何能提供毒品上游。
　㈣原確定判決就上揭重要證據漏未審酌，為此聲請人爰依刑事
    訴訟法第421條規定聲請再審云云。
二、按104年2月4日修正公布之刑事訴訟法第420條第3項增訂：
    「第1項第6款之新事實或新證據，指判決確定前已存在或成
    立而未及調查斟酌，及判決確定後始存在或成立之事實、證
    據」。是舉凡法院未經發現而不及調查審酌者，不論該證據
    之成立或存在，係在判決確定之前或之後，甚且法院已發現
    之證據，但就其實質之證據價值未加以判斷者，均具有新規
    性，大幅放寬聲請再審新證據之範圍。另同法第421條規定
    ：「不得上訴於第三審法院之案件，除前條規定外，其經第
    二審確定之有罪判決，如就足生影響於判決之重要證據漏未
    審酌者，亦得為受判決人之利益，聲請再審」。所稱「重要
    證據漏未審酌」，實與第420條第3項規定之再審新證據要件
    相仿，亦即指該證據實質之證據價值未加以判斷者而言（最
    高法院108年度台抗字第188號裁定意旨參照）。又刑事訴訟
    法第420條第1項第6款關於得為再審之原因規定，仍須以該
    所稱的新事實或新證據，確實足以動搖原確定判決所認定的
    犯罪事實，亦即學理上所謂的確實性（或明確性、顯著性）
    要件，必須具備，方能准許再審。若聲請再審之人，所提出
    或主張的新事實、新證據方法或新證明方式，無論單獨或與
    其他先前卷存的證據資料，綜合觀察、判斷，無從在客觀上
    令人形成足以推翻原確定判決所確認的事實，或鬆動其事實
    認定的重要基礎，亦即於確定判決的結果根本不生影響，無
    所謂應受無罪、免訴、免刑或輕於原判決所認罪名的情形存
    在，自不能遽行准許再審。至於聲請再審的理由，如僅係對
    原確定判決認定的事實再行爭辯，或對原確定判決採證認事
    職權的適法行使，任意指摘，或對法院依職權取捨證據持相
    異評價，即使審酌上開證據，亦無法動搖原確定判決之結果
    者，亦不符合此條款所定提起再審的要件（最高法院108年
    度台抗字第742號裁定意旨參照）。　　
三、經查：
　㈠原確定判決係綜合聲請人之供述、證人即受聲請人幫助而施用甲基安非他命之謝錦全之證述、聲請人與證人謝錦全間手機對話翻拍擷圖、通聯調閱查詢單、聲請人所申設合作金庫商業銀行三興分行第0000000000000號帳戶開戶資料及交易明細、臺灣臺北地方法院109年聲監字第192號通訊監察書、通訊監察譯文、聲請人所申設合作金庫商業銀行三興分行第0000000000000號帳戶自108年5月1日至109年2月25日之交易明細資料、臺灣臺北地方檢察署109年度毒偵字第715號緩起訴處分書（證人謝錦全施用毒品犯行部分，復依該緩起訴處分書所載，證人謝錦全於109年2月25日遭查扣之毒品，經送交通部民用航空局航空醫務中心鑑定後，確呈甲基安非他命成分）及證人謝錦全之自願搜索同意書等證據資料而為判斷，並詳敘其依憑之證據及認定之理由，認定聲請人確有先後於108年6月17日、108年6月25日、109年2月18日，受證人謝錦全之託，對外分別以2千元、4千元、3千5百元之對價，購得2公克、1公克、1公克之甲基安非他命，而將之交付證人謝錦全，以此等方式幫助謝錦全施用甲基安非他命，共計3次。因認聲請人均係犯刑法第30條第1項前段、毒品危害防制條例第10條第2項之幫助施用第二級毒品罪（共3罪）。經查原確定判決所為論述俱與卷證相符，業經本院核閱全案電子卷證確認無訛，且上開論斷並未違背經驗法則與論理法則，亦無證據漏未調查審酌之情形，合先敘明。
　㈡聲請人固以前詞聲請再審，惟查：　
　⒈原確定判決就證人謝錦全之先後供述，經詳予調查並佐以相
    關證據資料後，於判決理由中論述略以：「聲請人先於108
    年6月17日下午1時41分許，在通訊軟體LINE內受證人謝錦全
    之託購買甲基安非他命2公克，遂向真實身分不詳成年男子
    購入甲基安非他命後，於同日下午5時32分許，在其住處將
    所購得甲基安非他命2公克交付證人謝錦全，證人謝錦全則
    給付2,000元聲請人；又於108年6月25日上午8時34分許，在
    通訊軟體LINE內受證人謝錦全之託購買甲基安非他命1公克
    ，遂向真實身分不詳成年男子購入甲基安非他命後，於同日
    下午9時42分許，在其住處將其所購得甲基安非他命1公克交
    付證人謝錦全，證人謝錦全則於108年6月26日下午6時4分許
    ，轉帳4,000元予至聲請人名下合作金庫帳號內（帳號詳卷
    ）；再於109年2月18日前某時，在通訊軟體LINE內受證人謝
    錦全之託購買甲基安非他命1公克，遂向真實身分不詳成年
    男子購入甲基安非他命後，於109年2月18日上午7時18分許
    ，在臺北市信義區市民大道與安和路之華視停車場將所購得
    甲基安非他命1公克交付證人謝錦全，證人謝錦全則給付3,5
    00元予聲請人等情，業經證人謝錦全於偵查中證述明確，並
    有聲請人與證人謝錦全間手機對話翻拍擷圖、通聯調閱查詢
    單、聲請人所申設合作金庫商業銀行三興分行第0000000000
    000號帳戶開戶資料及交易明細、臺灣臺北地方法院109年聲
    監字第192號通訊監察書、通訊監察譯文、聲請人所申設合
    作金庫商業銀行三興分行第0000000000000號帳戶自108年5
    月1日至109年2月25日之交易明細資料等件在卷可稽，是此
    部分事實首堪認定。...檢察官於偵查中提示聲請人與謝錦
    全於108年6月25日上午8時32分至翌日下午6時4分期間的lin
    e對話紀錄後，證人謝錦全見前述對話紀錄才針對「一個四
    張」表示是指1克4,000元之情，可見證人謝錦全是依據雙方
    對話紀錄去回想而為此證述，並非憑空捏造。另原審（臺灣
    臺北地方法院109年度審簡上字第314號）以證人謝錦全於警
    詢、偵查所為證述為可信，其於原審證述屬附和、迴護聲請
    人之詞不可採信，已詳述理由（原審理由二、㈢略以：證人
    謝錦全於審理時雖改稱：我先前常跟聲請人在一起用〈甲基〉
    安非他命…但我大部分毒品是跟阿炮拿，通常1包2,500元，
    現在已經連絡不到阿炮了，沒有阿炮的聯絡方式、手機對話
    也刪掉…我在警察面前，想說我手機中的對話紀錄都是跟聲
    請人之間的，才會把聲請人名字講出來，在警察面前我講話
    不實在等語。然審酌證人謝錦全於警詢、偵訊所為證述，除
    距本件案發時間較近，證述記憶應較為清晰外，亦未與聲請
    人接觸，所受外界影響之程度自然較低，較不可能受他人干
    涉或考量其他利害關係，更無來自於與聲請人同庭在場之壓
    力，應無串謀而故為維護聲請人之機會，所陳述內容復與LI
    NE所示雙方對話內容、情境相符，而為可信，是認證人謝錦
    全於審理時所為其未向聲請人取得毒品之證述，應屬附和、
    迴護聲請人之詞，自以其於警詢、偵訊時之證述，較為可採
    ）。觀之證人謝錦全於偵查中證稱：2月17日晚上我打電話
    跟聲請人說我有需要拿〈甲基〉安非他命，他說他沒有，需要
    問別人看看，這部分是用電話講的，之後就用LINE對話了，
    之後他通知我到華視停車場，見面後他給我〈甲基〉安非他命
    1克，我給他現金3,500元，又被告問我施用〈甲基〉安非他命
    後藥效，我施用後會覺得比較能專注工作，可以持續半天，
    我的工作內容很繁複，當天我跟聲請人購買後，回家就有施
    用，這次東西我施用後不像之前拿的毒品一樣有感，此外，
    當天被查扣的毒品是我跟聲請人在109年2月18日拿完後剩下
    的等語明確，而謝錦全遭查扣之毒品經送交通部民用航空局
    航空醫務中心鑑定，確實為第二級毒品甲基安非他命之情，
    此有臺灣臺北地方檢察署109年度毒偵字第715號緩起訴處分
    書，足見聲請人所交付之物為第二級毒品甲基安非他命之事
    實無訛。況倘若聲請人所述為真，何以其於警詢中供述交付
    之物為「冰糖」，而於本院審理中供述交付之物為「味精鹽
    巴」之混物充當，其之供述亦前後不一致，實難採信」（見
    原確定判決理由貳、一、㈠、㈡）。是原確定判決業就如何認
    定證人謝錦全之先後供述何者屬實可採、並與客觀事證相符
    之理由詳為論述，並就調查之結果予以判斷，並無聲請人上
    揭聲請意旨所指有何重要證據漏未審酌情事，且聲請人之聲
    請理由亦顯屬其就原確定判決之認定事實再行爭辯，徒憑已
    意任意指摘、空言推論，顯不符合刑事訴訟法第421條之再
    審要件。
　⒉就聲請人所為如原確定判決所認定之3次幫助證人謝錦全施用
    甲基安非他命之犯行，並無毒品危害防制條例第17條第1項
    之供出上游減刑規定適用之理由，亦經原確定判決於理由中
    論述略以：「聲請人雖表示有供出毒品來源為『文庭』之黃駿
    峰等詞，惟臺北市政府警察局松山分局於109年8月11日北市
    警松分刑字第1093014273號函覆：本案毒品上游『文庭』部分
    ，本分局業報請臺灣新北地方檢察署指揮偵辦在案，尚於調
    查期間，故未緝獲到案之情，有該局函文1件附卷可參，而
    本院再次詢問該分局有關聲請人有無供出毒品來源因而查獲
    黃駿峰乙節，該分局刑事案件報告書記載黃駿峰涉犯毒品案
    件之犯罪時間分別為「109年4月12日」、「同年4月18日」
    、「同年6月20日」，此有該局刑事案件報告書1件附卷足憑
    ，可見黃駿峰此部分之犯行顯與聲請人幫助謝錦全施用之毒
    品來源（「108年6月17日」、「108年6月25日」、「109年2
    月18日」）並無因果關係，自難以此作為供出毒品來源而有
    毒品危害防制條例第17條第1項之適用」（見原確定判決理
    由貳、一、㈡）。是以，就聲請人所為本件幫助施用毒品犯
    行，確無從獲邀毒品危害防制條例第17條第1項供出上游減
    刑規定之適用，亦業據法院加以調查，而依法為證據之取捨
    後，未為聲請人有利之認定，同無聲請人主張重要證據漏未
    審酌情事，聲請人此部分所指，同不符合刑事訴訟法第421
    條之再審要件。
  ㈢綜上所述，原確定判決就聲請人所述再審事由，均已詳細指
    駁論述，並無足以影響於判決之重要證據漏未審酌之情形。
    從而，聲請人徒憑已見，就原確定判決卷內業已存在之證據
    資料，對於法院之取捨證據結果及依法自由判斷證據證明力
    之職權行使，及已於判決理由中詳予說明之前揭事項，再執
    陳詞而為爭執，核與刑事訴訟法第421條之規定不合，本件
    聲請為無理由，應予駁回。
四、按聲請再審之案件，除顯無必要者外，應通知聲請人及其代
    理人到場，並聽取檢察官及受判決人之意見。但無正當理由
    不到場，或陳明不願到場者，不在此限。前項本文所稱「顯
    無必要者」，係指聲請顯屬程序上不合法且無可補正或顯無
    理由而應逕予駁回，刑事訴訟法第429條之2、法院辦理刑事
    訴訟案件應行注意事項第177條之4定有明文。本件再審之聲
    請，顯無理由，已如前述，自無聽取再審聲請人意見之必要
    ，爰不通知再審聲請人到場，逕予駁回。　　
據上論斷，依刑事訴訟法第434條第1項，裁定如主文。　　
中　　華　　民　　國　　111 　年　　2 　　月　　10　　日
                  刑事第十六庭  審判長法　官  劉嶽承
                                      法　官  王耀興
                                      法　官  古瑞君
以上正本證明與原本無異。
不得抗告。
                                      書記官  林君縈
中　　華　　民　　國　　111 　年　　2 　　月　　10　　日